【裁判字號】    95,竹秩,125
【裁判日期】    950818
【裁判案由】    違反社會秩序維護法
【裁判全文】
臺灣新竹地方法院簡易庭裁定          95年度竹秩字第125 號
移送機關    新竹市警察局第一分局
被移送人    ｋ○○
            天○○
            Ｘ○○
            ｙ○○
                    號5 樓之.
            ｈ○○
            壬○○
            乙  ○
            Ｚ○○
            Ｕ○○
                    號
            甲甲○
            Ｔ○○
            Ｙ○○
            ｆ○○
            Ｎ○○
            ｄ○○
            戊○○
            ｏ○○
            庚○○
            Ｈ○○
            Ｇ○○
            Ｑ○○
            玄○○
            Ｏ○○
            ｅ○○
            ａ○○
            辰○○
            ｓ○○
            甲子○
            Ｒ○○
            ｐ○○
            子○○
            辛○○
            ｎ○○
                    巷1 弄6.
            Ｅ○○
            ｘ○○
            甲丙○
            ｕ○○
            己○○
            ｖ○○
            ｚ○○
            Ｃ○○
            酉○○
                    樓
            甲癸○
            甲庚○
                    弄12號
            Ｓ○○
            亥○○
            Ｗ○○
            丙○○
            甲○○
            Ｖ○○
                    號3 樓
            甲壬○
            ｍ○○
            甲己○
                    號
            Ｐ○○
                    之43
            Ｆ○○
            ｇ○○
            Ｍ○○
                    號
            Ｄ○○
            ｔ○○
            黃○○
            癸○○
            寅○○
            甲辛○
            Ｉ○○
            甲丁○
            丑○○
            Ｊ○○
            卯○○
            戌○○
                    號
            地○○
                    號
            甲乙○
                    號
            ｑ○○
            宇○○
            Ｌ○○
                    號
            申○○
            ｊ○○
            ｗ○○
                    號5 樓之.
            ｃ○○
            Ｋ○○
                    弄8 號
            丁○○
            ｒ○○
            Ａ○○
                    弄10號
            宙○○
            Ｂ○○
            ｂ○○
            ｉ○○
            ｌ○○
            甲丑○
            未○○
            巳○
            甲戊○
            午○○
上被移送人等因違反社會秩序維護法案件，經移送機關以中華民
國95年6 月17日竹市警一分偵字第0950012523號移送書移送審理
，本院裁定如下：
    主  文
ｋ○○、天○○、Ｘ○○、ｙ○○、ｈ○○、壬○○、乙  ○、
Ｚ○○、Ｕ○○、甲甲○、Ｔ○○、Ｙ○○、ｆ○○、Ｎ○○、
ｄ○○、戊○○、ｏ○○、庚○○、Ｈ○○、Ｇ○○、Ｑ○○、
玄○○、Ｏ○○、ｅ○○、ａ○○、辰○○、ｓ○○、甲子○、
Ｒ○○、ｐ○○、子○○、辛○○、ｎ○○、Ｅ○○、ｘ○○、
甲丙○、ｕ○○、己○○、ｖ○○、ｚ○○、Ｃ○○、酉○○、
甲癸○、甲庚○、Ｓ○○、亥○○、丙○○、甲○○、Ｖ○○、
甲壬○、ｍ○○、甲己○、Ｐ○○、Ｆ○○、ｇ○○、Ｍ○○、
Ｄ○○、ｔ○○、黃○○、癸○○、寅○○、甲辛○、Ｉ○○、
甲丁○、丑○○、Ｊ○○、卯○○、戌○○、地○○、甲乙○、
ｑ○○、宇○○、Ｌ○○、申○○、ｊ○○、ｗ○○、ｃ○○、
Ｋ○○、丁○○、ｒ○○、Ａ○○、宙○○、Ｂ○○、ｂ○○、
ｉ○○、ｌ○○、甲丑○、未○○、巳○、甲戊○、午○○吸食
煙毒或麻醉藥品以外之迷幻物品愷他命（Ketamine；俗稱「Ｋ他
命」），各處罰鍰新臺幣陸仟元。扣案之愷他命（Ketamine；俗
稱「Ｋ他命」）迷幻藥伍拾壹包（毛重拾壹點玖公克）沒入之
。
Ｗ○○不罰。
    事實理由及證據
壹、ｋ○○等91人部分：
一、上列被移送人於下列時地有違反社會秩序維護法之行為︰
（一）時間：95年5 月20日凌晨2 時5 分許。
（二）地點：新竹市○○路175 之6 號4 樓（魔法舞廳）。
（三）行為：吸食煙毒或麻醉藥品以外之迷幻物品愷他命（
      Ketamine即俗稱Ｋ他命）。
二、上開事實有下列證據足以證明︰
（一）被移送人乙○、Ｔ○○、黃○○於警訊時之自白。
（二）搜索經過及結果陳報書1 份。
（三）台灣檢驗科技股份有限公司藥物尿液檢驗報告91份。
（四）扣案之愷他命51包（毛重31.9公克）。
（五）按「尿液毒品檢驗……若能使用先進之氣相層析質譜儀分
      析法確認，則可完全排除偽陽性之干擾，為目前最具公信
      力的檢驗方法。」等語，有法務部調查局第六處87年9 月
      29日（87）發技（一）字第87074574號函附卷為憑，足見
      前開台灣檢驗科技股份有限公司所使用之檢驗方法已可完
      全排除毒品偽陽性之干擾，其檢驗結果堪以採信。
（六）訊據被移送人ｋ○○等88人雖矢口否認有吸食愷他命之行
      為，子○○及ｎ○○2 人更辯稱服用感冒藥、減肥藥、憂
      慮藥等藥物，然經警方交予被移送人乾淨空瓶，並在該局
      所採集之尿液2 瓶，為被移送人所親自排放並封箴，經警
      採尿送驗，以氣相層析質譜儀法確認結果，均呈愷他命陽
      性反應，有台灣檢驗科技股份有限公司濫用藥物尿液檢驗
      報告88紙在卷可證。從而，被移送人ｋ○○等88人應有施
      用愷他命無誤，被移送人徒以空言否認，難予採信，此外
      ，並有扣得之愷他命迷幻藥51包可證，是被移送人確有違
      反社會秩序維護法第66條第1 款之情事，應可肯認。
三、按社會秩序維護法第66條第1 款所規範之客體，乃「吸食或
    施打煙毒或麻醉藥品以外之迷幻物品」，所謂迷幻物品究何
    所指，社會秩序維護法並無立法解釋。一般而言，係指吸食
    或施打後，會使個人知覺經驗改變，與現實脫節，喪失真實
    感，進而經驗到精神與軀體分離的感覺而進入幻境者而言。
    又該款所指「煙毒」，原係指「肅清煙毒條例」所稱之「煙
    毒」；至所指「麻醉藥品」，固係指「麻醉藥品管理條例」
    所稱之麻醉藥品。惟我國原主管成癮性藥品之法令「肅清煙
    毒條例」及「麻醉藥品管理條例」，本係依據聯合國西元19
    61年「麻醉藥品單一公約」訂定，嗣鑑於毒品問題日趨嚴重
    ，新興合成毒品層出不窮，遂於87年5 月20日，另行參照聯
    合國西元1971年「影響精神物質公約」及1988年「禁止非法
    販運麻醉藥品和精神物質公約」之精神，將原「肅清煙毒條
    例」修正為「毒品危害防制條例」（將毒品分為三級列管）
    ，再於88年6 月2 日，將「麻醉藥品管理條例」修正為「管
    制藥品管理條例」（將管制藥品分為四級列管），繼而於92
    年7 月9 日，修正「毒品危害防制條例」（增列第四級毒品
    ），並自公布後6 個月施行，以與「管制藥品管理條例」相
    互稽合（按：「管制藥品管理條例」係依「毒品危害防制條
    例」第2 條第4 項規定訂定；凡合於醫藥及科學上使用者，
    即為管制藥品，否則，即屬毒品）。茲社會秩序維護法雖迄
    未配合上揭法律修正，然觀其立法源由，亦明顯可知所指「
    吸食或施打煙毒或麻醉藥品以外之迷幻物品」，應指行為人
    吸食或施打之「煙毒」或「麻醉藥品」，乃為「肅清煙毒條
    例」或「麻醉藥品管理條例」所不處罰者，惟因施用後會使
    個人知覺經驗改變，與現實脫節，喪失真實感，進而經驗到
    精神與軀體分離的感覺而進入幻境，為維護公共秩序，確保
    社會安寧，因而以社會秩序維護法加以規範；據此配合我國
    主管成癮性藥品法令之修正而為觀察，則「肅清煙毒條例」
    或「麻醉藥品管理條例」廢止之後，社會秩序維護法所指「
    吸食或施打煙毒或麻醉藥品以外之迷幻物品」，亦應係指行
    為人吸食或施打之「毒品」或「管制藥品」，乃為「毒品危
    害防制條例」或「管制藥品管理條例」所不處罰者，而施用
    後會使個人知覺經驗改變，與現實脫節，喪失真實感，進而
    經驗到精神與軀體分離的感覺而進入幻境者之物品而言，是
    被移送人ｋ○○等91人吸食毒品危害防制條例不處罰，惟具
    有成癮性、濫用性及對社會危害性及影響精神物質之第三級
    毒品愷他命，自有違社會秩序維護法第66條第1 款之規定。
四、扣案之愷他命51包（毛重31.9公克），係依法令禁止製造、
    運輸、販賣、陳列或持有之「查禁物」，不問屬於行為人與
    否，均應依社會秩序維護法第22條第1 項第2 款規定，併予
    宣告沒入之。
貳、Ｗ○○部分：
一、本件移送意旨以被移送人於下列時、地有違反社會秩序維護
    法之行為：
（一）行為時間：民國95年5 月20日凌晨2 時5 分許。
（二）行為地點：新竹市○○路175 之6 號4 樓（魔法舞廳）。
（三）行為：在上開時、地吸食煙毒或麻醉藥品以外之迷幻物品
      愷他命（Ketamine即俗稱Ｋ他命）。
（四）查獲時間：95年5 月20日凌晨2 時5 分許。
（五）查獲地點：上址「魔法舞廳」。
二、本院判斷結果：
（一）按犯罪事實應依證據認定之，無證據不得認定犯罪事實，
      刑事訴訟法第154 條第2 項定有明文。此規定於違反社會
      秩序維護法案件準用之，社會秩序維護法第92條亦有規定
      。又認定不利於被移送人之事實，須依積極證據，苟積極
      證據不足為不利於被移送人之認定時，即應為有利於被移
      送人之認定，更不必有何有利之證據，最高法院30年上字
      第816 號判例意旨可供參考。
（二）移送機關認被移送人Ｗ○○涉嫌違反社會秩序維謢法第66
      條第1 款「吸食或施打煙毒或麻醉藥品以外之迷幻物品」
      之行為，無非以扣案之愷他命51包為論據。惟查，遍查全
      卷，未發現被移送人之尿液檢驗報告，則除扣案之愷他命
      外，別無其他積極證據足以證明被移送人有於上開時地施
      用愷他命之行為，自難僅憑扣案之愷他命，遽認其有吸食
      愷他命之犯行，依上開說明，自不得依社會秩序維護法第
      66條第1 款之規定予以處罰，應對被移送人為不罰之諭知
      。
、依社會秩序維護法第45條第2 項、第46條第1 項、第66條第
    1 款、第22條第1 項第2 款，裁定如主文。
中    華    民    國    95    年    8     月    18    日
                  新竹簡易庭法  官  馮俊郎
以上正本證明與原本無異。
如不服本裁定，應於裁定送達後5 日內向本院提出抗告狀。
中    華    民    國    95    年    8     月    23    日
                            書記官  鄧雪怡
附錄本案論罪科刑法條：
社會秩序維護法第66條第1 款：
有左列各款行為之一者，處3 日以下拘留或新台幣1 萬8,000 元
以下罰鍰：
一  吸食或施打煙毒或麻醉藥品以外之迷幻物品者。


司法院資訊處製作；財團法人民間司法改革基金會備份。
